【裁判字號】    89,訴,393
【裁判日期】    891019
【裁判案由】    殺人未遂
【裁判全文】
臺灣屏東地方法院刑事判決                          八十九年度訴字第三九三號
    公  訴  人  臺灣屏東地方法院檢察署檢察官
    被      告  甲○○
    指定辯護人  本院公設辯護人  戊○○
右列被告因殺人未遂案件，經檢察官提起公訴（八十九年度偵字第三○二九號），本
院判決如左：
    主  文
本件公訴不受理。
    理  由
一、公訴意旨以：被告甲○○與丙○○為配偶，惟因二人感情不佳，丙○○遂返回其
    位於屏東縣內埔鄉○○村○○路七二巷四一號娘家居住；甲○○因不滿其配偶長
    期離家及配偶家人阻撓，竟基於殺人之概括犯意，於民國八十九年五月十五日下
    午五時十分許，至上開地點門口與丙○○理論，二人一言不和，莊某即持預藏之
    菜刀，由後抓住逃跑之丙○○後，朝其頭部要害猛砍，因潘女以手抱住頭部得宜
    ，而受有右手前臂深部切割傷及左手背手腕切割傷，丙○○之父親乙○○及兄長
    丁○○見狀即上前攔阻，詎甲○○仍基於前開犯意，持菜刀朝二人之頭部砍殺，
    致丁○○受有前額部撕裂傷四點五乘０點五乘一公分、乙○○則受有左眼外側裂
    傷約一點五公分、右手中指裂傷約二公分、左手裂傷約一點五公分、兩膝擦傷等
    傷害；嗣經警接獲民眾報案而於當日下午五時五十分許，在屏東縣內埔鄉○○村
    ○○路界揚超商前逮捕，並自其身上扣得菜刀一把。並以告訴人丙○○、丁○○
    及乙○○之指訴及證人潘愛好供述，參以告訴人三人之傷勢，除丙○○外，其他
    二人之傷勢均在頭部要害，而丙○○傷勢在手部，主要是因其以手抱住頭部，經
    被告自後抓住頭髮後朝頭部砍殺而砍到潘女手部，均足認其是朝告訴人三人之頭
    部要害砍殺，而頭部為人體要害，若以猛砍後常會發生致人於死之結果，應認被
    告有殺人之故意；再者，被告既在電話中遭受恐嚇，又何必持刀前往恐嚇之人的
    住處，而若僅是與配偶理論，又何必將平常置於車中之菜刀夾帶於身後，是被告
    所辯，顯均與常情不符，揆諸被告預先持刀及均以刀械朝人要害砍殺，應認其係
    以殺人犯意為之，此外，尚有診斷證明書三紙及扣案物品清單一紙在卷為憑為其
    論據。因認被告所為係犯刑法第二百七十一條第二項之殺人未遂罪嫌。
二、訊據被告坦承持刀砍傷丙○○、丁○○及乙○○之事實，惟堅決否認有何殺人之
    犯意，辯稱：當日至丙○○住處是為帶丙○○回家，後來因很多人要拿磚塊打伊
    ，伊才拿菜刀亂揮，伊不知道揮到誰等語。按殺人與傷害致死或傷害之區別，在
    於下手加害時有無死亡之預見。至於受傷處是否致命部位，及傷痕之多寡，輕重
    如何，僅足認定有無殺意之參考，原不能作為區別之絕對標準（參最高法院十九
    年上字第七一八號判例）。
三、經查：（一）被告與被害人丙○○、丁○○及乙○○分係夫妻等親屬關係，雖被
    告與被害人丙○○感情或有不睦，惟其等無何深怨，且被告經警解送台灣屏東地
    方法院檢察署時亦陳稱伊不就其所受之傷害提出告訴，伊只要其太太回家等語，
    則被告前往尋找丙○○之目的確係為尋求丙○○回家一節應堪採信，是被告果否
    有殺人之動機非無可疑。（二）次查被告迭於警偵審中均供稱當日係伊至丙○○
    住處與丙○○談話之中，被害人乙○○先持磚擊中其左耳，伊一時緊張方拿出菜
    刀亂砍等語，且互核一致。而被害人丁○○於本院亦供稱：「我們看到甲○○過
    來，我爸爸就拿磚塊，甲○○看到我爸爸拿磚塊就把刀拿出來」等語。又被告於
    八十九年五月十五日因左耳前上方約四公分裂傷，至屏東縣龍泉醫院就診一節，
    亦有龍泉醫院函及病歷各一紙在卷可稽，是被告上揭所辯即非無據，被告顯非自
    始即有何傷人之犯意。（三）又被害人乙○○於本院亦供稱，伊係在要拉開被告
    與丙○○時才遭被告持刀揮到，丁○○亦稱：「我在混亂中要把被告的刀推走，
    我的頭就中刀了，那時很混亂，甲○○的眼神都在看我妹妹，我中刀時沒感覺，
    後來甲○○跑走時才知道我頭上流血」等語，是被告所辯以菜刀亂揮一節本非無
    據，參以被害人等僅係丁○○係頭部前額撕裂傷約四點五公分長，未傷及頭骨，
    傷口縫合後，無生命危險；乙○○係左眼外側裂傷約一點五公分，右手中指裂傷
    約二公分，左手裂傷約一點五公分，兩膝擦傷；丙○○係右手前臂深部切割傷及
    左手背手腕切割傷約二處各約六公分長，經緊急手術予以肌腱縫合後，於八十九
    年五月二十五日出院，此有診斷證明書三紙、屏東縣屏東基督教醫院、財團法人
    長庚紀念醫院高雄分院函各一紙、丁○○就診照片一幀、丙○○病歷及內附之照
    片二幀在卷可按。惟以扣案之菜刀一把其質重非一般之水果刀可比，苟被告確有
    何殺人之犯意，其既能對被害人上揭受傷頭、眼、手部位而為砍殺，則其僅須略
    以施力，被害人當無倖免之可能，又其何能控制精準而未致被害人受有更嚴重之
    傷害，是均足見被告所辯伊係混亂中亂揮等語堪可採信。（四）末以，被告並無
    任何前科紀錄，有台灣高等法院被告全國全案記錄表在卷可佐，應非生性凶殘之
    人：又本案係因夫妻細故所起之爭執，彼此間實無深仇大恨，衡情被告應無致被
    害人等於死之必要，故被告確乏殺人之動機。綜上所述，應認被告雖砍傷被害人
    等，但應無致被害人於死之故意，縱果有傷害之故意，亦僅成立傷害罪，起訴法
    條容有誤會，合先敘明。
五、按告訴乃論之罪，告訴人於第一審辯論終結前，得撤回其告訴；又告訴經撤回者
    ，法院應諭知不受理之判決，刑事訴訟法第二百三十八條第一項，及第三百零三
    條第三款定有明文。
六、本件檢察官起訴被告殺人未遂罪，惟如前述被告所為係犯刑法第二百七十七第一
    項之傷害罪。依同法第二百八十七條前段之規定，須告訴乃論。茲據告訴人丙○○、丁○○及乙○○等於本院調查時，聲請撤回其告訴，揆諸前開說明，應諭知
    不受理之判決。
據上論斷，應依刑事訴訟法第三百零三條第三款，判決如主文。
本案經檢察官許英輝到庭執行職務。
中      華      民      國      八十九      年      十    月    十九    日
                                      臺灣屏東地方法院刑事第一庭
                                          法  官    郭書豪
右正本證明與原本無異。
對於本判決如有不服應於收受送達後十日內向本院提出上訴書狀上訴於台灣高等法院
高雄分院並按他造當事人之人數附具繕本。
                                          書記官    潘豐益
中      華      民      國      八十九      年      十    月    十九    日


司法院資訊處製作；財團法人民間司法改革基金會備份。
